臺灣高等法院刑事裁定
109年度毒抗字第306號
抗  告  人
即  被  告  李明輝


上列抗告人即被告因違反毒品危害防制條例案件，不服臺灣基隆
地方法院中華民國109年11月18日裁定（109年度毒聲字第144號
），提起抗告，本院裁定如下：
    主  文
抗告駁回。                                             
    理  由
一、原裁定意旨略以：被告甲○○前因施用毒品案件，經觀察、勒
    戒後，因認無繼續施用毒品傾向，於103年4月30日釋放出所
    ，並由臺灣基隆地方檢察署檢察官以103年度毒偵字第128號
    為不起訴處分確定，亦有本院被告前案紀錄表1件在卷可稽
    。之後，被告於109年6月17日上午11時25分採尿時間回溯12
    0小時內之某時許，在不詳地點，以不詳之方式，施用第二
    級毒品甲基安非他命1次犯行，其餘詳如原裁定附件之聲請
    書所載內容，是被告於最近 1次犯該罪，經上開依法觀察、
    勒戒執行完畢釋放後，已逾3年，爰依上揭規定及說明，自
    應依修正後新法規定，再予適用觀察、勒戒或強制戒治之機
    會，且本件係於109年7月15日新法施行前所犯，而本案起訴
    檢察官於109年7月15日新法施行後，依毒品危害防制條例第
    35條之1第1款之規定處理，並依新法規定向原審聲請裁定送
    觀察、勒戒，亦有臺灣基隆地方檢察署109年度毒偵字第962
    號、109年度聲觀字第126號聲請書、該署109年11月12日基
    檢鈴良109核交1662字第1099026451號函上原審之收狀章戳
    、本院被告前案紀錄表 1件在卷可徵。（見原審109年度毒
    聲字第144號卷第3至6頁、第7至37頁）。從而，揆諸上揭規
    定及說明，聲請人上開聲請，核屬有據，應予准許，自應將
    被告送勒戒處所觀察、勒戒，其期間不得逾 2月，用啟被告
    內心生起有戒毒決心。
二、抗告意旨略以：抗告人即被告甲○○於108年5月28日假釋出獄
    後，即依規定每月向觀護人報到並採集尿液從未中斷。被告
    於庭訊時即表示被告明知109年6月17日要報到且要接受採集
    尿液化驗，怎麼可能故意以身試法致令己身陷囹圄？且被告
    於庭訊時亦表示於6月17日前幾日曾因感冒鼻塞服用了感冒
    藥，又被告於109年7月20日為基隆第三分局偵查隊持搜索票
    至家中搜索，並帶被告去警局採尿（尿液編號：000-0000號
    ），於各項檢驗均呈陰性反應，由此可想，109年6月17日之
    採尿結果有無可能是意外造成的呢云云？
三、毒品危害防制條例第20條規定業於109年1月15日修正公布，
    並於同年7月15日生效施行，將該條第3項原規定「依前項規
    定為觀察、勒戒或強制戒治執行完畢釋放後，『5年後』再犯
    第10條之罪者，適用本條前二項之規定。」修正為「依前項
    規定為觀察、勒戒或強制戒治執行完畢釋放後，『3年後』再
    犯第10條之罪者，適用前二項之規定。」放寬觀察、勒戒或
    強制戒治制度之適用時機，以協助施用者戒除毒癮，同條例
    第23條第2項並配合修正為「觀察、勒戒或強制戒治執行完
    畢釋放後，3年內再犯第10條之罪者，檢察官或少年法院（
    地方法院少年法庭）應依法追訴或裁定交付審理。」並增訂
    同條例第35條之1規定「本條例中華民國108年12月17日修正
    之條文施行前犯第10條之罪之案件，於修正施行後，依下列
    規定處理：偵查中之案件，由檢察官依修正後規定處理。
    審判中之案件，由法院或少年法院（地方法院少年法庭）依
    修正後規定處理；依修正後規定應為不起訴處分或不付審理
    之裁定者，法院或少年法院（地方法院少年法庭）應為免刑
    之判決或不付審理之裁定。判決確定尚未執行或執行中之
    案件，適用修正前之規定。」同時生效施行。又「109年1月
    15日修正公布、同年7月15日施行之毒品危害防制條例第20
    條第3項規定，犯第10條之罪於觀察、勒戒或強制戒治執行
    完畢釋放後，3年後再犯第10條之罪者，適用本條前2項之規
    定。上開所謂「3年後再犯」，只要本次再犯（不論修正施
    行前、後）距最近1次觀察、勒戒或強制戒治執行完畢釋放
    ，已逾3年者，即該當之，不因其間有無犯第10條之罪經起
    訴、判刑或執行而受影響」（最高法院刑事大法庭109年度
    台上大字第3826號裁定意旨參照）。
四、經查：
(一)抗告人於109年6月17日因受保護管束，至臺灣基隆地方檢察
    署採尿送驗，並送臺灣尖端先進生技醫藥股份有限公司，先
    以酵素免疫分析法（EIA）進行初步檢驗，安非他命類檢驗
    結果為陽性，再以氣相層析質譜儀法（GC/MS）進行確認檢
    驗結果，其中甲基安非他命檢驗數值達601ng/mL，超過該檢
    驗機關確認檢驗判定閾值500ng/mL（且安非他命≧100）之濃
    度，故檢驗結果為甲基安非他命陽性，有上開公司於109年7
    月7日出具之濫用藥物尿液檢驗報告、臺灣基隆地方檢察署
    施用毒品犯採尿報到編號表、尿液檢體監管紀錄表在卷可憑
    。又目前常用檢驗尿液中是否含有毒品反應之方法，有免疫
    學分析法和層析法兩類，尿液初步檢驗係採用免疫學分析法
    ，該分析法對結構類似之成分，亦可能產生反應，故初步檢
    驗呈陽性反應者，需採用另一種不同分析原理檢驗方法進行
    確認，經行政院衛生署認可知檢驗機構均採用氣相層析質譜
    儀（GC/MS）分析法，而以氣相層析質譜儀分析法進行確認
    者，則均不致產生偽陽性反應，且該局曾針對全國各衛生局
    判定為陽性之尿液檢體，抽樣以氣相層析質譜儀分析法進行
    確認，均未發現有偽陽性之誤判情形，有行政院衛生署管制
    藥品管理局92年6月20日以管檢字第0920004713號函告週知
    。可認抗告人於採尿前縱有服用感冒藥、高血壓等藥物，均
    不致有偽陽性之誤判，而可認抗告人於採尿送驗前確有施用
    第二級毒品甲基安非他命之情甚明。又抗告人前因施用毒品
    案件，經觀察、勒戒後，因認無繼續施用毒品傾向，於103
    年4月30日釋放出所，並由臺灣基隆地方檢察署檢察官以103
    年度毒偵字第128號為不起訴處分確定，亦有本院被告前案
    紀錄表1件在卷可稽。是抗告人本次施用毒品之犯行，已逾
    其觀察勒戒執行完畢後3年之期，揆諸前揭說明，並不因其
    間是否另犯施用毒品罪經起訴、判刑或執行，仍應再令入勒
    戒處所施以觀察、勒戒。
(二)抗告人雖否認有施用第二級毒品之犯行，然參酌研究顯示，
    依Clarke'sIsolationandIdentificationofDrugs第2版記述
    ，口服甲基安非他命後快速吸收，約有施用劑量之70%在24
    小時內經尿液排出，一般於尿液中可檢出甲基安非他命成分
    之最長時限為1至5天部分，有行政院衛生署管制藥品管理局
    93年7月22日管檢字第0930006615號函在卷可佐。可認抗告
    人於上揭時地所採驗之尿液檢驗結果呈甲基安非他命陽性反
    應，於回溯120小時內某時確有施用甲基安非他命之情亦堪
    認定。抗告人空言否認施用第二級毒品甲基安非他命顯屬無
    據。
五、綜上所述，原審認抗告人有施用第二級毒品犯行，依修正後
    毒品危害防制條例第20條第3項、第1項及觀察勒戒處分執行
    條例第3條第1項等規定，裁定將抗告人送勒戒處所觀察、勒
    戒，經核其認事用法，均無違誤。本件抗告意旨仍執前詞，
    指摘原裁定不當，為無理由，應予駁回。
據上論斷，應依刑事訴訟法第412條，裁定如主文。 
中　　華　　民　　國　　109 　年　　12　　月　　22　　日
　　　　　　　　　刑事第十六庭  審判長法　官  葉騰瑞
　　　　　　　　　　　　　　　　　　  法　官  陳芃宇
　　　　　　　　　　　　　　　　　　  法　官  莊明彰
以上正本證明與原本無異。
不得再抗告。
                                      書記官  蘇佳賢
中　　華　　民　　國　　109 　年　　12　　月　　22　　日